【裁判字號】    95,交聲,595
【裁判日期】    950728
【裁判案由】    聲明異議
【裁判全文】
臺灣彰化地方法院交通事件裁定         95年度交聲字第595號
移
異 議 人 即
受 處 分 人  甲○○
上列受處分人因違反道路交通管理處罰條例案件，對於交通部公
路總局臺中區監理所彰化監理站中華民國95年6 月7 日所為之處
分（彰監四字第裁64-I00000000號裁決書），聲明異議，本院裁
定如下：
    主  文
原處分撤銷，發回交通部公路總局臺中區監理所彰化監理站。
    理  由
一、聲明異議意旨略以：異議人駕車肇事致人受傷逃逸，遭處吊
    銷駕駛執照，終身禁考，惟異議人犯後深感懊悔，並已經檢
    察官為緩起訴處分，期間1 年；且異議人經原處分機關處以
    上開處分，恐難維持日後生計，爰聲明異議云云。
二、按行政罰法第5 條規定：「行為後法律或自治條例有變更者
    ，適用行政機關最初裁處時之法律或自治條例。但裁處前之
    法律或自治條例有利於受處罰者，適用最有利於受處罰者之
    規定」，此即所謂「從新從輕」原則，準此，行政機關於行
    為人違反行政法裁處時，適用裁處時之法律，但裁處前之法
    律有利於行為人者，適用最有利於行為人之法律。而所謂裁
    處，包括訴願、行政訴訟之決定或判決；又所謂裁處不以原
    處分機關之行為為限，凡在復查、訴願以迄行政訴訟中，尚
    未裁處確定之案件均有從新從輕原則之適用，最高行政法院
    民國89年9 月13日89年度9 月份第1 次庭長法官聯席會議決
    議意旨及最高行政法院86年度判字第674 號判決意旨均同此
    見解。而道路交通管理處罰條例所定罰鍰、吊扣證照、記點
    之裁罰，本屬行政罰之性質（參照上開行政罰法第1 條、第
    2 條亦將罰鍰、吊扣證照、記點之處分均定為行政罰），是
    於交通聲明異議案件，倘違規行為後，相關行政罰的法規已
    有修正，當亦有「從新從輕」原則之適用，合先敘明。
三、經查：
  (一)異議人甲○○駕駛車牌號碼5M-2142 號自用一般小客車，於
    94年9 月8 日中午12時40分許，在彰化縣埤頭鄉○○路、東
    環路口，因有「肇事致人受傷逃逸」違規，為舉發機關彰化
    縣警察局北斗分局員警掣單舉發，原處分機關乃於95年6 月
    7 日，以車輛駕駛人違反道路交通管理處罰條例第62條第1
    項規定，裁處異議人甲○○吊銷駕駛執照，終身禁考；另刑
    事肇事逃逸罪部分，經員警移送臺灣彰化地方法院檢察署檢
    察官偵辦，並經檢察官於94年12月10日以94年度偵字第8235
    號命被告向財團法人犯罪被害人保護協會臺灣彰化辦事處支
    付新臺幣（下同）4 萬元後，為緩起訴處分確定在案，此有
    緩起訴處分書1 份在卷可稽。
  (二)按「違反行政法上義務而受罰鍰、沒入或其他種類行政罰之
    處罰時，適用本法。但其他法律有特別規定，從其規定。」
    ；「本法所稱其他種類行政罰，指下列裁罰性之不利處分：
    一、限制或禁止行為之處分：．．吊扣證照．．。」；「一
    行為同時觸犯刑事法律及違反行政法上義務規定者，依刑事
    法律處罰之。但其行為應處以其他種類行政罰或得沒入之物
    而未經法院宣告沒收者，亦得裁處之。前項行為如經不起訴
    處分或為無罪、免訴、不受理、不付審理之裁判確定者，得
    依違反行政法上義務規定裁處之。」；「本法自公布後一年
    施行。」於95年2 月5 日生效施行之行政罰法第1 條、第2
    條第1 項、第26條及第46條分別定有明文。次按「被告所犯
    為死刑、無期徒刑或最輕本刑3 年以上有期徒刑以外之罪，
    檢察官參酌刑法第57條所列事項及公共利益之維護，認以緩
    起訴為適當者，得定1 年以上3 年以下之緩起訴期間為緩起
    訴處分，其期間自緩起訴處分確定之日起算。」；「檢察官
    為緩起訴處分者，得命被告於一定期間內遵守或履行左列各
    款事項：四向公庫或指定之公益團體、地方自治團體支付一
    定之金額」，刑事訴訟法第253 條之1 第1 項、253 條之2
    第1 項第4 款分別定有明文。緩起訴處分命被告向公益團體
    支付一定之金額雖非刑法所定之刑名，然其已對被告名譽、
    心理產生相當制約並影響被告財產上之權利，應可實質該當
    行政罰法第26條第1 項之「依刑事法律」之處罰，行政機關
    針對同一行為自不得再科以行政罰鍰，至罰鍰以外之沒入或
    其他種類行政罰，因兼具維護公共秩序之作用，為達行政目
    的，行政機關仍得併予裁處。準此，本案異議人肇事逃逸之
    違規行為，經檢察官命支付公益團體財團法人犯罪被害人保
    護協會臺灣彰化辦事處4 萬元並為緩起訴處分確定，基於一
    事不二罰原則，固不得再科以其他行政罰鍰，但原處分機關
    裁處吊銷駕駛執照，因另有其他之行政目的，並未抵觸一事
    不二罰原則，於法尚無不合。
  (三)惟按於94年12月28日修正公布，95年7 月1 日施行之新修正
    道路交通管理處罰條例第62條第4 項、第67條第1 項規定：
    汽車駕駛人駕駛汽車肇事，致人受傷而逃逸者，吊銷其駕駛
    執照；致人重傷或死亡而逃逸者，吊銷其駕駛執照，並終身
    不得再考領駕駛執照。相較於修正前道路交通管理處罰條例
    第62條第1 項、第67條第1 項規定，其中汽車駕駛人駕駛汽
    車肇事，致人受傷或死亡而逃逸者，裁處吊銷其駕駛執照之
    部分雖未修正，但依同條例第67條第1 項，已將終身不得考
    領駕駛執照之裁罰限縮於第62條第4 項後段「致人重傷或死
    亡而逃逸」之情形。異議人上開肇事行為，僅造成被害人受
    有普通傷害，尚無致人重傷或死亡而逃逸之情形，是本件違
    規行為後，道路交通管理處罰條例第62條第1 項、第67條第
    1 項既經修正，依「從新從輕」原則，經比較新、舊法之結
    果，認修正後之新法較有利於行為人，則本件關於肇事致人
    受輕傷逃逸之違規行為，自應適用修正後道路交通管理處罰
    條例第62條第4 項及同條例第67條第1 項規定，較能兼顧人
    民基本權利之保障及符合上開修法之本旨。原處分機關於新
    法施行前之95年6 月7 日，以異議人違反道路交通管理處罰
    條例第62條第1 項規定，裁處異議人甲○○吊銷駕駛執照，
    終身禁考，固非無據，然修正後道路交通管理處罰條例既限
    縮終身不得考領駕駛執照之範圍為第62條第4 項後段「致人
    重傷或死亡而逃逸」之情形，依上揭「從新從輕」原則，自
    應由本院將原處分撤銷，由原處分機關依新修正之第62條第
    4 項及同條例第67條第1 項，另為適法之處分。
四、據上論斷，應依道路交通案件處理辦法第20條，裁定如主文
    。
中    華    民    國    95    年    7     月    28    日
                  交通法庭法  官  吳永梁
以上正本證明與原本無異。
如不服本裁定，應於裁定送達後五日內向本院提出抗告狀 (須附
繕本 )。
中    華    民    國    95    年    8     月    2     日
                          書記官  陳美敏


司法院資訊處製作；財團法人民間司法改革基金會備份。
